臺灣臺北地方法院刑事判決　　　　　　　100年度訴字第943號
公　訴　人　臺灣臺北地方法院檢察署檢察官
被　　　告　呂慧君
上列被告因偽造文書等案件，經檢察官提起公訴（100年度偵字
第13667號），被告於準備程序中就被訴事實為有罪之陳述，本
院改依簡式審判程序，判決如下：
    主  文
呂慧君犯竊盜罪，共肆罪，均累犯，各處有期徒刑陸月，如易科
罰金，均以新臺幣壹仟元折算壹日。又犯行使偽造私文書罪，累
犯，處有期徒刑伍月，如易科罰金，以新臺幣壹仟元折算壹日，
如附表二編號(一)至(三)、編號(五)至(十四)所載偽造簽帳單上偽造之署押
共拾枚，均沒收。應執行有期徒刑壹年，如易科罰金，以新臺
幣壹仟元折算壹日，如附表二編號(一)至(三)、編號(五)至(十四)所載偽造
簽帳單上偽造之署押共拾枚，均沒收。
    事  實
一、呂慧君曾於民國98年間，因竊盜、偽造文書案件，經本院以
    98年度訴字第2176號分別判處有期徒刑7月、7月、7月，並
    定應執行有期徒刑1年6月確定，甫於100年5月9日縮刑期滿
    執行完畢。詎猶不知悔改，竟因缺錢花用，而為下列之行為
    ：
(一)、先後於附表一所示時、地，意圖為自己不法之所有，徒手竊
    取如附表一所示之許恆輔、王瑞玲、鄭瑞成及蕭郁庭所有如
    附表一所示之財物，得手後旋即離去。
(二)、於竊得附表一編號(二)之王瑞玲所持用香港上海匯豐商業銀行
    （下稱匯豐銀行）卡號0000000000000000號、附表一編號(三)
    之鄭瑞成所持用台北富邦商業銀行（下稱北富銀）卡號0000
    000000000000號之信用卡各1張後，另基於意圖為自己不法
    之所有、行使偽造私文書之接續犯意，自100年6月19日下午
    1時6分許至同日晚上9時11分許止，先後於附表二所示之時
    間，持上開王瑞玲名義之匯豐銀行信用卡、鄭瑞成名義之北
    富銀信用卡，至附表二所示之特約商店刷卡消費購物，並先
    後冒用「Ellen Wang」、「鄭瑞成R.C.CHENG」名義，在附
    表二編號(一)至(三)、(五)至(十二)所示信用卡簽帳單商店收據聯上之
    簽名欄，偽造「Ellen Wang」（即王瑞玲）、「鄭瑞成R.C.
    CHENG」之署名，藉此偽造附表二編號(一)至(三)、(五)至(十四)所示
    之信用卡簽帳單商店收據聯共12紙，復分別持向如附表二所
    示不知情之特約商店店員行使之，使各該不知情之特約商店
    結帳人員分別陷於錯誤，誤信其為王瑞玲、鄭瑞成本人購物
    消費而交付其所購買之財物或提供服務之不法利益，足生損
    害於王瑞玲、鄭瑞成本人，附表二所示之特約商店及各發卡
    銀行撥付消費款項之正確性（各筆盜刷之時間、金額等均詳
    如附表二所載）。嗣因附表一編號(四)所示之蕭郁庭於100年6
    月25日上午10時5分許，在臺北市○○區○○路12號「高點
    補習班」前，巧遇呂慧君，因見呂慧君神色有異而上前詢問
    ，呂慧君坦承上開竊盜犯行，經蕭郁庭報警處理後，為警當
    場在呂慧君身上查扣附表一編號(一)所示許恆輔所有PHS型號
    J100之行動電話1支（業經許恆輔領回）、附表一編號(四)所
    示蕭郁庭所有之悠遊卡1張（亦據蕭郁庭領回），始循線查
    獲上情。
二、案經鄭瑞成訴由臺北市警察局中正第一分局報告臺灣臺北地
    方法院檢察署檢察官偵查起訴。
    理  由
一、按本案被告呂慧君所犯係死刑、無期徒刑、最輕本刑為3年
    以上有期徒刑以外之罪，其於準備程序就前揭被訴事實為有
    罪之陳述，經受命法官告知簡式審判程序之旨，並聽取其與
    公訴人之意見後，本院認無不得或不宜改依簡式審判程序進
    行之情形，爰依刑事訴訟法第273條之1第1項規定，裁定本
    件由受命法官獨任進行簡式審判程序。又簡式審判程序之證
    據調查，依刑事訴訟法第273條之2規定，不受同法第159條
    第1項審判外陳述排除之限制，故卷內所列之各項證據，自
    均有證據能力，先予敘明。
二、上開事實，業據被告於本院審理時坦承不諱（見本院卷第65
    頁背面），核與證人即即告訴人鄭瑞成、證人即被害人許恆
    輔、王瑞玲、蕭郁庭、證人即華華飯店櫃臺出納劉惠媛、屈
    臣氏商店員工張婉婷證述之情節大致相符，並有贓物認領保
    管單、監視器翻拍照片、扣案物品照片、上開匯豐銀行持卡
    人為王瑞玲之信用卡交易明細、北富銀持卡人為鄭瑞成之信
    用卡交易明細、財團法人聯合信用卡處理中心100年8月12日
    聯卡會計字第1006000158號函檢附王瑞玲上開信用卡交易之
    簽帳單、財團法人聯合信用卡處理中心100年8月15日聯卡會
    計字第1006000159號函檢附鄭瑞成上開信用卡之簽帳單、北
    富銀消金風險控管部100年8月19日消債字第1000001779號函
    檢附鄭瑞成上開信用卡簽帳單、匯豐銀行100年8月10日傳真
    函檢附王瑞玲上開信用卡盜刷相關資料附卷可稽，是依上開
    卷附之各項文書、證物等補強證據，已足資擔保被告於本院
    審理中所為之上開任意性自白之真實性堪予採信。本件事證
    明確，被告上開犯行，均堪認定，應依法論科。
三、論罪科刑：
(一)、按信用卡簽帳單，係持卡人向特約商店消費後，簽署持卡人
    之姓名，由特約商店向發卡銀行請款，該簽帳單由持卡人簽
    名，即表示持卡人同意依據其與發卡銀行間之約定，對其所
    購物品或接受服務，均應按簽帳單之消費金額，付款予發卡
    銀行，故持卡人於簽帳單簽名，係對所簽金額負擔付款之義
    務，性質上屬消費付款契約書，亦為私文書（最高法院90年
    度台上字第6898號判決參照），合先敘明。
(二)、又按數行為於同時同地或密切接近之時地實施，侵害同一法
    益，各行為之獨立性極為薄弱，依一般社會健全概念，在時
    間差距上，難以強行分開，在刑法評價上，以視為數個舉動
    之接續施行，合為包括之一行為予以評價，較為合理，則屬
    接續犯，而為包括之一罪（最高法院86年台上字第3295號判
    例參照）。被告所為如附表二所示之犯行，係於同日接續以
    其所竊得之王瑞玲、鄭瑞成所有之信用卡，於附表二所示之
    地點刷卡消費，所侵害之法益雖不同，惟其觀諸附表二編號
    (四)所示之行為，被告係以被害人王瑞玲所持用上開匯豐銀行
    信用卡刷卡消費未果，旋即改以被害人鄭瑞成所持用之上開
    北富銀信用卡消卡消費，顯係基於盜刷他人信用卡購物消費
    、獲取旅館住宿服務之單一不法犯意下所為之數舉動，且其
    時間、空間密接，依一般社會通念，難以強行區分，各應論
    以接續犯一罪。
(三)、是核被告所為如事實欄一之(一)部分，均係犯刑法第320條第1
    項之竊盜罪；事實欄一之(二)部分，係犯刑法第216條、第210
    條之行使偽造私文書罪、第339條第1項之詐欺取財罪。被告
    冒用「王瑞玲」、「鄭瑞成」名義，在附表二編號(一)至(三)、
    (五)至(十四)所示之信用卡簽帳單商店收執聯上，偽造「Ellen
    Wang」、「鄭瑞成R.C.CHENG」署名之行為，為其偽造文書
    之部分行為，而其偽造私文書後持以行使，偽造之低度行為
    亦為行使之高度行為所吸收，均不另論罪。又接續犯於犯罪
    行為完畢之前，其各個舉動與該罪之構成要件相符，但行為
    人主觀上係以其各個舉動僅為全部犯罪行為之一部，而客觀
    上亦認係實施一個犯罪，是以僅成立一個罪名（最高法院86
    年台上字第3295號、71年台上字第2837號判例意旨可資參照
    ）。是被告所為如附表二編號(一)所為，雖係成立刑法第339
    條第2項之詐欺得利罪；附表二編號(四)所為，因未授與授權
    碼而未得逞，而僅成立刑法第339條第3項、第1項之詐欺取
    財未遂罪，惟因與附表二其餘盜刷信用卡消費購物部分，係
    於密切接近之時間內反覆實行，已難割裂評價，而應認成立
    接續犯，已如前述，揆諸前開說明，應僅成立一詐欺取財既
    遂罪。被告所犯事實欄一之(二)之行使偽造私文書罪與詐欺取
    財既遂罪間，非僅犯罪時間高度重疊，客觀上足堪認為屬於
    法律上之一行為，且主觀上亦係基於同一犯罪計畫而緊接實
    施之犯行，縱令我國刑法業已刪除牽連犯之規定，然為避免
    對於行為人造成過度評價之不當，仍應認成立想像競合，而
    依刑法第55條之規定從一重處斷，論以行使偽造私文書罪為
    已足。被告所實施上開如事實欄一之(一)所示4次竊盜罪與事
    實欄一之(二)行使偽造私文書罪，彼此犯意各別、行為互殊，
    應予分論併罰。被告前已有如事實欄一所載之刑事前科紀錄
    ，甫於100年5月9日縮刑期滿執行完畢等情，有臺灣高等法
    院被告前案紀錄表1份在卷可按，其於有期徒刑執行完畢後5
    年內，再犯本件有期徒刑以上之罪，均為累犯，各應依刑法
    第47條第1項規定加重其刑。
(四)、爰審酌被告不思以正當途徑賺取錢財，竟因缺錢花用，竟竊
    盜他人購物，復任意持其所竊得之他人所有信用卡，盜刷消
    費而詐取財物，危害社會經濟秩序，且損及真正持卡人、特
    約商店及發卡銀行之權益，本不宜寬貸，惟考量其犯後坦承
    犯行，及其竊盜、詐欺之所得之財物價值、犯罪罪動機、目
    的、手段等一切情狀，分別量處如主文所示之刑，復諭知其
    易科罰金之折算標準，並定其應執行之刑及同上易科罰金之
    折算標準。被告於附表二編號(一)至(三)、(五)至(十四)所示之時、地
    ，偽造之信用卡簽帳單商店收據聯共13紙，均已由各該特約
    商店交予聯合信用卡中心留存，要非被告所有之物，爰不予
    諭知沒收，然其上所偽造偽造「Ellen Wang」（附表二編號
    (一)至(三)）、「鄭瑞成R.C.CHENG」（附表二編號(五)至(十四)）署
    名共13枚，仍應依刑法第219條規定宣告沒收之，附此敘明
    。
四、至起訴意旨雖認被告有多次竊盜前科，有再犯之虞，應依竊
    盜犯贓物犯保安處分條例第3條第1項第1款之規定，諭知於
    刑之執行前，令入勞動場所強制工作。惟按保安處分係針對
    受處分人將來之危險性所為之處置，以達教化、治療之目的
    ，為刑罰之補充制度。我國現行刑法採刑罰與保安處分雙軌
    制，係在維持行為責任之刑罰原則下，為協助行為人再社會
    化之功能，以及改善行為人潛在之危險性格，期能達成根治
    犯罪原因、預防犯罪之特別目的。是保安處分中之強制工作
    ，旨在對嚴重職業性犯罪及欠缺正確工作觀念或無正常工作
    因而犯罪者，強制其從事勞動，學習一技之長及正確之謀生
    觀念，使其日後重返社會，能適應社會生活。保安處分之措
    施亦含社會隔離、拘束身體自由之性質，其限制人民之權利
    ，實與刑罰同，本諸法治國家保障人權之原理及刑法之保護
    作用，其法律規定之內容，應受比例原則之規範，使保安處
    分之宣告，與行為人所為行為之嚴重性、行為人所表現之危
    險性，及對於行為人未來行為之期待性相當。刑法第90條及
    竊盜犯贓物犯保安處分條例第3條第1項關於強制工作之規定
    ，均係本於上開意旨制定，而由法院視個案中行為人之危險
    性格，依職權決定應否交付強制工作，以達保安處分之特別
    預防之目的（大法官釋字第471號解釋參照）。經查，本件
    被告雖為如附表一所示之4次竊盜犯行，經本院分別判處有
    期徒刑6月，並與所犯行使偽造私文書罪所宣告之刑，合定
    應執行有期徒刑1年，已屬適當。而被告先前多次竊盜前科
    ，其行為時間分別在90、91、92、94、96、98年間，各次犯
    行相隔約近1至2年間，尚難遽認被告已有犯罪之習慣，或因
    遊蕩或懶惰成習而犯罪。綜上，本件應認上開對被告宣告徒
    刑即足以收矯治之效，尚無另行宣告令其入勞動處所強制工
    作之保安處分之必要，附此敘明。
據上論斷，應依刑事訴訟法第299條第1項前段、第273條之1第1
項、第284條之1，刑法第320條第1項、第216條、第210條、第
339條第1項、第55條、第47條第1項、第41條第1項前段、第8項
、第219條、第51條第5款，刑法施行法第1條之1第1項、第2項前
段，判決如主文。
本案經檢察官陳國安到庭執行職務。
中    華    民    國   100    年    9     月    6     日
                  刑事第十四庭  法  官  李殷君
以上正本證明與原本無異。
如不服本判決應於收受送達後10日內向本院提出上訴書狀，並應
敘述具體理由；其未敘述上訴理由者，應於上訴期間屆滿後20日
內向本院補提理由書（均須按他造當事人之人數附繕）「切勿逕
送上級法院」。
                                書記官  殷玉芬
中    華    民    國   100    年    9     月    9     日
附錄本判決論罪科刑法條全文：
中華民國刑法第216條
行使第210條至第215條之文書者，依偽造、變造文書或登載不實
事項或使登載不實事項之規定處斷。
中華民國刑法第210條
偽造、變造私文書，足以生損害於公眾或他人者，處 5 年以下
有期徒刑。
中華民國刑法第339條
意圖為自己或第三人不法之所有，以詐術使人將本人或第三人之
物交付者，處5年以下有期徒刑、拘役或科或併科1千元以下罰金
。
以前項方法得財產上不法之利益或使第三人得之者，亦同。
前二項之未遂犯罰之。
附表一：所竊財物明細
┌──┬────┬──────┬─────────┬───────────┐
│編號│ 被害人 │    時間    │       地點       │     竊取財物         │
├──┼────┼──────┼─────────┼───────────┤
│ (一) │許恆輔  │100年6月19日│臺北市○○區○○路│PHS型號J100號行動電話1│
│    │        │上午11時10分│52號8樓之高點補習 │支（序號0000000000000 │
│    │        │            │班教師休息室內    │號）                  │
├──┼────┼──────┼─────────┼───────────┤
│ (二) │王瑞玲  │100年6月19日│臺北市○○區○○路│皮包1只（內有身分證、 │
│    │        │中午12時至1 │12號7樓之高點補習 │機車駕照、車號MCL–389│
│    │        │時許        │班教室內          │號之機車行照、健保卡、│
│    │        │            │                  │匯豐銀行卡號0000000000│
│    │        │            │                  │866030號之信用卡、玉山│
│    │        │            │                  │銀行卡號不詳之信用卡、│
│    │        │            │                  │台新銀行金融卡各1張、 │
│    │        │            │                  │現金新臺幣【下同】1300│
│    │        │            │                  │元）                  │
├──┼────┼──────┼─────────┼───────────┤
│ (三) │鄭瑞成  │100年6月19日│臺北市○○區○○路│皮包1只（內有身分證、 │
│    │        │下午6時許   │52號8樓之高點補習 │健保卡、公務人員保險卡│
│    │        │            │班教室內          │、自小客車駕照、台灣大│
│    │        │            │                  │學校友證、中國國民黨黨│
│    │        │            │                  │證、北富銀卡號00000000│
│    │        │            │                  │00000000號之信用卡、北│
│    │        │            │                  │富銀金融卡、郵局信用卡│
│    │        │            │                  │、中國信託銀行卡號不詳│
│    │        │            │                  │之信用卡、永豐銀行金融│
│    │        │            │                  │卡各1張、現金5000元） │
├──┼────┼──────┼─────────┼───────────┤
│ (四) │蕭郁庭  │100年6月24日│臺北市○○區○○街│皮包1只（內有身分證、 │
│    │        │上午9時35分 │1段8號4樓之一帆補 │學生證、悠遊卡【上有蕭│
│    │        │            │習班教室          │郁庭書寫之「513203」）│
│    │        │            │                  │、郵局金融卡、合作金庫│
│    │        │            │                  │銀行金融卡、王諺迪之臺│
│    │        │            │                  │灣大學校友證各1張、現 │
│    │        │            │                  │金700元）             │
└──┴────┴──────┴─────────┴───────────┘
附表二：盜刷信用卡明細
┌──┬────┬────┬───────┬────┬──────────┐
│編號│時間    │卡號    │地點          │刷卡金額│偽造之文書及署名數量│
├──┼────┼────┼───────┼────┼──────────┤
│(一)  │100年6月│00000000│臺北市中正區漢│1920元（│偽造信用卡簽帳單商店│
│    │19日下午│00000000│口街1段19號之 │住宿    │收據聯壹紙（其上偽造│
│    │1時6分  │持卡人  │華華大飯店    │        │之「Ellen Wang」    │
│    │        │王瑞玲  │              │        │壹枚）。            │
├──┼────┼────┼───────┼────┼──────────┤
│(二)  │100年6月│同上    │臺北市中正區忠│2900元（│偽造信用卡簽帳單商店│
│    │19日下午│        │孝西路66號之新│購物）  │收據聯壹紙（其上偽造│
│    │1時24分 │        │光三越站前店  │        │之「Ellen Wang」署名│
│    │        │        │              │        │壹枚）。            │
├──┼────┼────┼───────┼────┼──────────┤
│(三)  │100年6月│同上    │臺北市中正區忠│1380元（│偽造信用卡簽帳單商店│
│    │19日下午│        │孝西路66號之新│購物）  │收據聯壹紙（其上偽造│
│    │1時33分 │        │光三越站前店  │        │之「Ellen Wang」署名│
│    │        │        │              │        │壹枚）。            │
├──┼────┼────┼───────┼────┼──────────┤
│(四)  │100年6月│同上    │臺北市中正區忠│1695元（│（刷卡失敗，無簽帳單│
│    │19日下午│        │孝西路66號之新│購物，惟│）                  │
│    │1時55分 │        │光三越站前店  │因未得授│                    │
│    │        │        │              │權碼刷卡│                    │
│    │        │        │              │失敗而未│                    │
│    │        │        │              │得逞）  │                    │
├──┼────┼────┼───────┼────┼──────────┤
│(五)  │100年6月│00000000│臺北市中正區忠│1695元（│偽造信用卡簽帳單商店│
│    │19日晚上│00000000│孝西路66號之新│購物）  │收據聯壹紙（其上偽造│
│    │6時58分 │持卡人  │光三越站前店  │        │之「鄭瑞成R.C.CHENG │
│    │        │鄭瑞成  │              │        │」署名壹枚）        │
├──┼────┼────┼───────┼────┼──────────┤
│(六)  │100年6月│同上    │臺北市中正區館│2000元（│偽造信用卡簽帳單商店│
│    │19日晚上│        │前路6號之3    │購物）  │收據聯壹紙（其上偽造│
│    │時21分  │        │              │        │之「鄭瑞成R.C.CHENG │
│    │        │        │              │        │」署名壹枚）        │
├──┼────┼────┼───────┼────┼──────────┤
│(七)  │100年6月│同上    │臺北市中正區忠│1242元（│偽造信用卡簽帳單商店│
│    │19日晚上│        │孝西路66號之新│購物）  │收據聯壹紙（其上偽造│
│    │7時26分 │        │光三越站前店  │        │之「鄭瑞成R.C.CHENG │
│    │        │        │              │        │」署名壹枚）        │
├──┼────┼────┼───────┼────┼──────────┤
│(八)  │100年6月│        │臺北市中正區忠│1000元（│偽造信用卡簽帳單商店│
│    │19日晚上│  同上  │孝西路66號之新│購物）  │收據聯壹紙（其上偽造│
│    │7時32分 │        │光三越站前店  │        │之「鄭瑞成R.C.CHENG │
│    │        │        │              │        │」署名壹枚）        │
├──┼────┼────┼───────┼────┼──────────┤
│(九)  │100年6月│        │臺北市中正區忠│4784元（│偽造信用卡簽帳單商店│
│    │19日晚上│  同上  │孝西路66號之新│購物）  │收據聯壹紙（其上偽造│
│    │7時50分 │        │光三越站前店  │        │之「鄭瑞成R.C.CHENG │
│    │        │        │              │        │」署名壹枚）        │
├──┼────┼────┼───────┼────┼──────────┤
│(十)  │100年6月│        │臺北市中正區忠│1980元（│偽造信用卡簽帳單商店│
│    │19日晚上│   同上 │孝西路66號之新│購物）  │收據聯壹紙（其上偽造│
│    │8時9分  │        │光三越站前店  │        │之「鄭瑞成R.C.CHENG │
│    │        │        │              │        │」署名壹枚）        │
├──┼────┼────┼───────┼────┼──────────┤
│(十一)  │100年6月│        │臺北市中正區懷│133元（ │偽造信用卡簽帳單商店│
│    │19日晚上│   同上 │寧街21號之萊爾│購物）  │收據聯壹紙（其上偽造│
│    │8時30分 │        │富懷寧店      │        │之「鄭瑞成R.C.CHENG │
│    │        │        │              │        │」署名壹枚）        │
├──┼────┼────┼───────┼────┼──────────┤
│(十二)  │100年6月│        │臺北市中正區館│306元（ │偽造信用卡簽帳單商店│
│    │19日晚上│   同上 │前路18號1樓之 │購物）  │收據聯壹紙（其上偽造│
│    │8時51分 │        │屈臣氏館前店  │        │之「鄭瑞成R.C.CHENG │
│    │        │        │              │        │」署名壹枚）        │
├──┼────┼────┼───────┼────┼──────────┤
│(十三)  │100年6月│        │臺北市中正區館│382元（ │偽造信用卡簽帳單商店│
│    │19日晚上│  同上  │前路18號1樓之 │購物）  │收據聯壹紙（其上偽造│
│    │8時55分 │        │屈臣氏館前店  │        │之「鄭瑞成R.C.CHENG │
│    │        │        │              │        │」署名壹枚）        │
├──┼────┼────┼───────┼────┼──────────┤
│(十四)  │100年6月│        │臺北市○○路20│1198元（│偽造信用卡簽帳單商店│
│    │19日晚上│   同上 │號之嘉裕股份有│購物）  │收據聯壹紙（其上偽造│
│    │9時11分 │        │限公司館前店  │        │之「鄭瑞成R.C.CHENG │
│    │        │        │              │        │」署名壹枚）        │
└──┴────┴────┴───────┴────┴──────────┘